臺灣桃園地方法院民事判決
111年度重訴字第206號
原      告  陳玉貴  



訴訟代理人  孫志堅律師                      
被      告  簡玉杏    住○○市○鎮區○○街00巷00弄0號  上列當
事人間請求分配表異議之訴事件，於民國111年9月7日言詞辯論
終結，本院判決如下：
    主      文
確認被告對原告所有如附表所示之不動產，於民國一○六年三月
二十日設定擔保債權總金額新臺幣捌佰萬元之最高限額抵押權所
擔保之債權不存在。
本院一０九年度司執字第五四八六一號強制執行事件於民國一百
一十一年三月三十日製作之分配表，其中次序七所列被告之分配
金額新臺幣伍佰肆拾壹萬陸仟肆佰玖拾壹元及不足額新臺幣貳佰
伍拾捌萬參仟伍佰零玖元，應予以剔除，不得列入分配。　　　
訴訟費用由被告負擔。
    事實及理由
壹、程序事項：
一、按債權人或債務人，對於分配表所載各債權人之債權或分配
    金額有不同意者，應於分配期日1日前，向執行法院提出書
    狀聲明異議。異議未終結者，為異議之債權人或債務人，得
    向執行法院對為反對陳述之債權人或債務人提起分配表異議
    之訴。強制執行法第39條第1項、第41條第1項前段分別定有
    明文。又聲明異議人未於分配期日起10日內向執行法院為前
    2項起訴之證明者，視為撤回其異議之聲明；經證明者，該
    債權應受分配之金額，應行提存。前項期間，於第40條之1 
    有反對陳述之情形，自聲明異議人受通知之日起算。強制執
    行法第41條第3、4項定有明文。經查，本院109年度司執字
    第54861號清償債務強制執行事件（下稱系爭執行事件）於
    民國111年3月30日作成分配表（下稱系爭分配表），原定於
    同年5月2日實施分配，原告不同意系爭分配表，於111年4月
    11日具狀對系爭分配表聲明異議，並於111年5月10日對被告
    提起本件分配表異議之訴，並已對執行法院提出起訴證明等
    情，經本院調取系爭執行事件案卷核閱無誤，程序上於法無
    違。　
二、按訴狀送達後，原告不得將原訴變更或追加他訴，但請求之
    基礎事實同一者、擴張或減縮應受判決事項之聲明者，不在
    此限，民事訴訟法第255條第1項但書第2款、第3款定有明文
    。本件原告起訴聲明為：㈠確認兩造間無借貸、透支、貼現
    、墊款、承兌、票據、保證、違約金等契約關係存在。㈡系
    爭執行事件之強制執行金額分配表中之次序5「執行費」分
    配金額新臺幣（下同）6萬4,000元、次序7「第2順位抵押權
    」分配金額541萬6,491元、不足額258萬3,509元之記載應自
    前揭「強制執行金額分配表」中剔除。㈢系爭執行事件之「
    分配結果彙整表」中之（執行費部分）欄表中之債權人姓名
    為「國庫（簡玉杏）債權原本6萬4,000元、分配金額6萬4,0
    00元」及（一般債權部分）欄表中之「債權人姓名簡玉杏債
    權原本800萬元、分配金額541萬6,491元、不足額258萬3,50
    9元」均應自前揭「分配結果彙整表」中剔除。㈣系爭執行事
    件之「債權人分配金額彙總表」中之債權人姓名為「國庫（
    簡玉杏）分配金額6萬4,000元」、「簡玉杏分配金額541萬6
    ,491元、不足額258萬3,509元」均應自前揭「債權人分配金
    額彙總表」中剔除（見本院卷第3、4頁），嗣於111年8月26
    日、同年9月7日更正聲明如下列聲明欄所示（見本院卷第47
    、48、51頁）。經核原告所為訴之變更，所請求之基礎事實
    均屬同一，且係擴張或減縮應受判決事項聲明，與前揭規定
    核無不合，應予准許。
三、按確認法律關係之訴，非原告有即受確認判決之法律上利益
    者，不得提起之，民事訴訟法第247條第1項前段定有明文 
    。而該條所謂即受確認判決之法律上利益，係指因法律關係
    之存否不明確，致原告在私法上之地位有受侵害之危險，而
    此項危險得以對於被告之確認判決除去者而言，故確認法律
    關係成立或不成立之訴，苟具備前開要件，即得謂有即受確
    認判決之法律上利益，縱其所求確認者為他人間之法律關係
    ，亦非不得提起（最高法院42年台上字第1031號判例參照）
    。查本件原告所有如附表所示之不動產（下稱系爭不動產）
    ，於106年3月20日設定登記擔保債權總金額800萬元之最高
    限額抵押權（下稱系爭抵押權）所擔保之債權不存在一情，
    為被告所否認，則兩造間就系爭抵押權所擔保之債權存否實
    有不明，且影響原告債務清償範圍之多寡，致原告於私法上
    之地位有受侵害之危險，且此等不安之狀態，得以確認判決
    予以排除，揆諸前揭說明，原告提起確認訴訟，核無不合，
    應予准許。
四、本件被告經合法通知，未於言詞辯論期日到場，核無民事訴
    訟法第386條各款所列情形，爰依原告聲請，由其一造辯論
    而為判決。　　
貳、實體事項：　
一、原告起訴主張：被告雖為系爭執行事件之第2順位抵押權人
    ，經鈞院民事執行處通知參與分配，並列入系爭分配表中分
    配。惟兩造間並無系爭抵押權所擔保之債權存在，爰提起本
    件訴訟，請求確認系爭抵押權所擔保之債權不存在，系爭分
    配表次序7被告得分配金額541萬6,491元及不足額258萬3,50
    9元之記載，應予剔除，不得列入分配等語。並聲明：㈠確認
    系爭抵押權所擔保之800萬元債權不存在。㈡系爭分配表中次
    序7「第2順位抵押權」分配金額541萬6,491元、不足額258
    萬3,509元之記載應予剔除，不列入分配。
二、被告經合法通知，未於言詞辯論期日到場，亦未提出書狀為
    任何聲明或陳述。
三、本院之判斷：
　㈠原告為訴外人玉山商業銀行股份有限公司（下稱玉山銀行）
    及鄭玉芬之債務人，玉山銀行持本院108年度司促字第5000
    號支付命令暨確定證明書對原告所有系爭不動產聲請強制執
    行，經本院以系爭執行事件執行中，被告就系爭不動產有系
    爭抵押權，系爭分配表以系爭抵押權所擔保被告之債權原本
    為800萬元予以核列等情，有土地建物查詢資料、系爭分配
    表等件（見本院卷第11至14頁、第23至31頁）為證，且經本
    院職權調取系爭執行事件卷宗核閱無訛，堪可採信。
  ㈡按當事人主張有利於己之事實者，就其事實有舉證之責任，
    民事訴訟法第277條前段定有明文。又抵押權之成立以主債
    權存在為前提，若主債權不存在，抵押權亦不成立。故對抵
    押權人提起確認抵押債權不存在之訴，並提出抵押權所擔保
    之主債權不存在之主張，自應由抵押權人就主債權存在之積
    極事實，負舉證責任。又按強制執行法第41條之分配表異議
    之訴屬形成之訴，訴訟標的為異議權，若原告係以被告參與
    分配之債權不存在為異議權之理由，本質上即寓含有消極確
    認債權不存在訴訟之性質，則參與分配之債權存否乃判斷異
    議權有無之前提，亦即須先審理該債權存否後才就異議權加
    以判斷，於確認該有爭議之債權不存在後，始為剔除該債權
    於分配表外之形成判決，是依舉證責任分配法則，自應由主
    張該債權存在之被告負舉證責任（最高法院42年台上字第17
    0號判例意旨參照）。揆諸前揭規定及說明，本件自應由抵
    押權人即被告就系爭抵押權所擔保之債權存在之積極事實負
    舉證責任。經查：被告於系爭不動產設定系爭抵押權，又系
    爭抵押權之擔保債權確定期日為108年3月15日，業已屆期確
    定，惟被告未於本件訴訟中提出抗辯或有何證明文件以證明
    系爭抵押權所擔保之債權存在之證據資料，而被告對於原告
    主張之事實，已於相當時期受合法之通知，而於言詞辯論期
    日不到場，亦未提出書狀爭執，業如前述，是被告既未就系
    爭抵押權所擔保之債權確實存在乙節，舉證以實其說，自難
    認系爭抵押權所擔保之債權存在，則原告主張系爭抵押權所
    擔保之債權不存在，即非無據。從而，原告請求系爭分配表
    次序7所載被告之分配金額541萬6,491元及不足額258萬3,50
    9元均應予剔除，不得列入分配，為有理由，應予准許。
四、綜上所述，原告請求確認被告對原告所有系爭不動產所設定
    系爭抵押權所擔保之債權不存在，及本院系爭執行事件所作
    成系爭分配表，其中被告所受分配受償如次序7所載之分配
    金額541萬6,491元及不足額258萬3,509元均應予剔除，不得
    列入分配，為有理由，應予准許。
五、本件事證已臻明確，原告其餘攻擊防禦方法及所提之證據，
    經本院審酌後，認為均與判決結果無影響，爰不一一論述，
    附此敘明。
六、訴訟費用之負擔：民事訴訟法第78條。
中　　華　　民　　國　　111 　年　　9 　　月　　22　　日
                  民事第一庭    法　官　李麗珍
以上正本係照原本作成。
如對本判決上訴，須於判決送達後 20 日內向本院提出上訴狀。
如委任律師提起上訴者，應一併繳納上訴審裁判費。
中　　華　　民　　國　　111 　年　　9 　　月　　22　　日
                                書記官  謝伊婕

 附表                                                                      編  號 土         地         坐         落     地  目 面        積 權          利  範          圍  縣  市 鄉鎮市區   段 小  段 地  號    平方公尺  １ 桃園市 楊梅區 頭重溪  204-212 建 141 全部   備考        

編      號 建號 基 地  坐  落 --------------建  物  門  牌 建 築 式 樣 主  要 建 築 材 料  及 房 屋 層 數       建物面積（平方公尺）  權 利  範 圍     樓  層  面  積   合         計 附屬建物主要建築材料及用途  １ 4162 桃園市○○區○○○段0000000地號 --------------桃園市○○區○○路000巷0號 5層樓鋼筋混凝土造 1層：46.87 2層：28.76 3層：46.87 4層：46.87 5層：28.79 合計：198.16  陽台：13.18 雨遮：10.95 全部 2 5136 桃園市○○區○○○段0000000地號 --------------桃園市○○區○○路000巷0○0號 4層樓鋼筋混凝土造 1層：18.13 2層：18.13 3層：16.59 4層：16.59 合計：69.44 陽台：8.24 全部  備考